【裁判字號】    98,訴,1179
【裁判日期】    980617
【裁判案由】    毒品危害防制條例
【裁判全文】
臺灣板橋地方法院刑事判決              98年度訴字第1179號
公  訴  人  臺灣板橋地方法院檢察署檢察官
被      告  甲○○
上列被告因違反毒品危害防制條例案件，經檢察官提起公訴（98
年度毒偵字第732 號），本院判決如下：
    主  文
甲○○施用第一級毒品，累犯，處有期徒刑柒月。扣案如附表編
號一所示之海洛因壹包（含袋）沒收銷燬之；附表編號二所示之
注射針筒壹支沒收。
    事  實
一、甲○○前因犯以下施用毒品各罪，除經執行下列(四)、(五)所示
    之觀察、勒戒及強制戒治外，下列(一)、(二)、(五)所示之罪之有
    期徒刑，均已經判決確定並執行完畢（構成累犯）：
  (一)前因犯肅清煙毒條例之販賣毒品罪、施打毒品罪，經本院於
    民國80年4 月10日以80年度訴字第185 號刑事判決分別判處
    有期徒刑十二年、三年六月，並定其應執行刑為有期徒刑十
    五年，經臺灣高等法院以80年度上訴字第2914號刑事判決駁
    回上訴後，於80年7 月23日確定。
  (二)復因犯麻醉藥品管理條例之施用麻藥罪，經本院於81年4 月
    13日以80年度訴字第1651號刑事判決判處有期徒刑七月，於
    81年5 月25日確定。
  (三)上開(一)、(二)所示之罪，經入監執行後，再經本院定其應執行
    刑為十五年六月，於87年9 月3 日假釋出監，假釋期間付保
    護管束，期間至95年3 月12日屆滿（後經撤銷假釋，參見下
    列(六)所示）。
  (四)詎其於假釋期間之88年間因施用毒品遭查獲，經臺灣士林地
    方法院裁定送觀察、勒戒，於88年12月17日入所執行後，因
    認無繼續施用毒品之傾向，於89年1 月7 日執行完畢出所，
    並由臺灣士林地方法院檢察署檢察官以該署88年度偵字第72
    34號檢察官不起訴處分書為不起訴之處分（初犯）。
  (五)復因於89年3 月23日至24日間犯施用第一級毒品罪遭警查獲
    ，經臺灣士林地方法院以89年度毒聲字第737 號裁定送觀察
    勒戒後，因認有繼續施用毒品之傾向，再由該院以89年度毒
    聲字第903 號裁定令入勒戒處所施以強制戒治，經入所執行
    ，再經同院以89年度毒聲字第2003號裁定停止戒治，所逾戒
    治期間付保護管束，於89年12月8 日出所（接續執行因撤銷
    上開(三)所示之假釋之殘刑，參見下列(六)所示）；而其上開施
    用毒品犯刑，另經同院以89年度訴字第229 號刑事判決判處
    有期徒刑一年六月，經臺灣高等法院以89年度上訴字第2964
    號刑事判決駁回其上訴，於89年11月9 日確定（二犯，初犯
    觀察勒戒執行完畢後，五年內再犯）。
  (六)其上開(三)所示之假釋，因其於假釋期間犯罪而經撤銷，並自
    89年12月8 日接續執行上開(三)所示之應執行刑之殘刑及上開
    (五)所示之罪之刑；上開(一)、(二)、(五)所示之罪，嗣再經臺灣高
    等法院以96年度聲減字第2665號裁定減刑並各定應執行刑後
    ，於97年4 月4 日縮短刑期執行完畢出監（構成累犯）。
二、甲○○因上開施用毒品犯行，經觀察勒戒、強制戒治，並經
    偵審程序且已入監執行完畢，已明知海洛因係經毒品危害防
    制條例列為第一級毒品，不得持以施用，惟仍不能戒除施用
    毒品之惡習，竟又基於施用第一級毒品海洛因之犯意，於98
    年1 月16日當日下午3 時15分為警查獲前某時，在其當時臺
    北縣三重市○○街120 巷13號2 樓居所，以注射針筒注射方
    式，施用第一級毒品海洛因一次（三犯，初犯強制戒治後，
    五年內已經二犯後，於該五年後再犯）。嗣經警於同日下午
    3 時15分許，據報前往其上開臺北縣三重市居所查緝，當場
    查獲其與張達三（經警查獲後，同日採尿結果呈嗎啡陽性反
    應，現在強制戒治中）二人，並扣得其所有如附表所示之第
    一級毒品海洛因一包、其施用毒品用之注射針筒一支、分裝
    袋二十個、吸管三根，而其於同日上開時間經警所採之尿液
    經送檢驗結果，呈嗎啡陽性反應，始查知上情。
三、案經臺北縣政府警察局中和分局報請臺灣板橋地方法院檢察
    署檢察官偵查起訴。
    理  由
一、本案認定被告甲○○有罪之證據方法計有：(一)被告就自己之
    犯罪事實於警詢、偵查及審理中之不利己之陳述、(二)被告之
    臺灣檢驗科機股份有限公司98年3 月3 日濫用藥物尿液檢驗
    報告（UL/2009/20453） 暨臺北縣政府警察局中和分局偵辦
    毒品案件尿液編號及姓名對照表（編號E00000000 號）、(三)
    交通部民用航空局醫務中心98年3 月10日航藥鑑字第098117
    6 號毒品鑑定書、(四)扣案如附表所示之海洛因一包、其施用
    毒品用之注射針筒一支、分裝袋二十個、吸管三根。經查，
    皆未發現有實施刑事訴訟程序之公務員因違背法定程序取得
    該等證據之情形；就供述證據部分，就上開(二)、(三)所示之檢
    驗報告、鑑定書，查均係檢察機關因偵查毒品犯罪，依囑託
    鑑定規定囑託該二機構所出具之鑑定書面結果，依據刑事訴
    訟法第159 條立法理由及同法第206 條之規定，得為證據，
    而被告對上開檢驗報告、鑑定書之證據能力，並均不爭執，
    至本案辯論終結，均未聲明異議，而檢驗報告、鑑定書與被
    告本案犯罪事實均有關聯性，是上開檢驗報告、鑑定書除有
    證據能力外，並經本院提示並告以意旨供其為答辯，而已合
    法調查，自得為本案裁判之依據；又被告就其本案犯罪事實
    之不利己之陳述，查無刑事訴訟法第156 條第1 項、第158
    條之2 規定情形，且與本院依法調查所得事實相符，自得援
    引被告不利己之陳述為認定其等有罪之證據。就非供述證據
    部分，上開(四)所示之扣案物品，係員警依其同意後搜索扣案
    ，而依卷內資料，尚查無違法之處，自均有證據能力，且經
    本院於審理中分別提示各扣案物或扣押物品清單（海洛因部
    分），供其辨識，而已經合法調查，自得為本院裁判之依據
    。
二、被告甲○○就其於上開時、地，經警查獲扣得如附表所示之
    物，且就警方採尿程序及驗尿報告結果，固均不爭執，並曾
    於警詢、偵訊中坦承其確有於事實欄二所示之時、地，以同
    欄所載之方式施用第一級毒品，惟於準備及審理中就其於警
    詢、偵訊中之陳述，補陳以本案查獲當時係有四人，因未有
    人承認，其才向警察及檢察官稱寫其沒有關係云云，復於審
    判期日提出臺北縣宏仁醫院之記載「日期：98年5 月15日、
    Modipanol （Rohyponol） 、適用症狀：鎮靜安眠劑」之藥
    袋，辯稱辯稱其當時有服用該藥物云云，經查：
  (一)被告於於事實欄二所示時間，經警採集之尿液，送台灣檢驗
    科技股份有限公司以酵素免疫分析法為初步檢驗，並以氣相
    層析質譜儀法為確認檢驗後，呈嗎啡陽性反應，有理由欄一
    、(二)、(三)所示之該檢驗報告、鑑定書在卷可查。查以，酵素
    免疫分析法屬免疫學分析原理，當其他藥物化學結構相近才
    可能引起偽陽性；氣相層析質譜儀法則係目前確認藥物篩檢
    結果時最常採用之確認方法，在良好的操作條件下，以氣相
    層析質譜儀作藥物及其代謝物之定性及定量分析，幾乎不會
    有偽陽性反應產生，行政院衛生署管制藥品管理局92年6 月
    20日管檢字第0920004713號函函述甚明，是本件上開檢驗報
    告結果，應屬精確而堪採信。
  (二)次查，海洛因係嗎啡經化學合成之半人工合成品，其藥（毒
    ）性高於嗎啡，經吸食或注射進入人體，藉由人體代謝系統
    之新陳代謝，分解成藥（毒）性較低之嗎啡、以及含有少量
    6-乙醯可待因、可待因等雜質，而由尿液排出人體，故可於
    尿液中檢驗出嗎啡、可待因等成分等情，此有憲兵司令部79
    年6 月1 日（79）鑑驗字第0273號函、80年6 月17日（80）
    鑑驗字第2815號函、法務部調查局80年3 月28日（80）發技
    1 字第1898號函、行政院衛生署管制藥品管理局以91年12月
    27日管檢字第121513號函可參。又服用海洛因後，尿液可檢
    出嗎啡最長時間，與服用劑量、服用頻率、服用方式、飲用
    水量多寡、個人體質及代謝情況等因素有關，依個案而異。
    復再依文獻Clarke's Isolation and Ident ification of
    Drugs 第二版記述，海洛因服用後於24小時內，經由尿液排
    出之量可能達施用劑量之百分之八十，另Michael L.Smith
    等人針對不同受試者，以注射方式給予一次劑量3 mg至12mg
    海洛因進行試驗，結果顯示注射劑量增加，可檢出嗎啡陽性
    反應（濃度遠高於或等於300ng/mL）之時間亦有延長之趨勢
    ，而不同受試者可檢出嗎啡陽性反應之時間各異，平均為一
    至二天，惟部分注射12mg海洛因者，至71小時仍可檢出微量
    嗎啡成分，故服用高劑量海洛因，其尿液在72小時至96小時
    內，仍有檢出嗎啡成分之可能性等情可據（參見行政院衛生
    署管制藥品管理局94年6 月出版「濫用藥物檢驗相關解釋彙
    編」第151 、152 頁）。依上開事證，被告確有於上開經警
    採尿往前回溯一至四天某時，施用第一級毒品海洛因之犯行
    ，應堪認定。
  (三)被告雖以前詞置辯，然查以，就被告所提出之宏仁醫院藥袋
    ，除其領藥日期為98年5 月15日，已難認該證據與本案有何
    關聯性外，本案之驗尿報告結果，係呈嗎啡陽性，而可確認
    被告係有施用毒品防制條例第2 條第2 項第1 款規定之海洛
    因、嗎啡、鴉片、古柯鹼及其相類製品等之第一級毒品，而
    被告所提上開藥袋所記載之「Modipanol （Rohyponol） 」
    ，雖屬管制藥品條例第3 條第2 項規定之第二級管制藥品（
    參見同條項授權行政院核定公告之「管制藥品分級及品項」
    表記載），惟查非屬毒品防制條例第2 條第2 項第1 款規定
    之第一級毒品或管制藥品條例第3 條第2 項規定之第一級管
    制藥品（註：第一級毒品與第一級管制藥品係屬相同），是
    被告縱使於本案查獲當時有服用宏仁醫院醫師開立之該第二
    級管制藥品，其驗尿結果亦無呈施用第一級毒品反應之可能
    ，被告就此所辯，自難採認；被告雖又辯稱其於查獲當時係
    因無人承認，故其才要警察及檢察官寫其云云，惟本案查獲
    當時該處僅有被告與張達三二人，並非被告辯稱之四人，有
    臺北縣政府警察局中和分局搜索筆錄在券可佐，亦據被告於
    警詢中供陳明確，被告於審理中此部分之辯詞，顯屬卸責之
    詞，自難認可採。
  (四)綜上所述，被告確有於事實欄二所示之時、地，施用第一級
    毒品海洛因之情，應堪認定。
三、按毒品危害防制條例於92年7 月9 日修正公布，自93年1 月
    9 日施行，其中第20條、第23條將施用毒品之刑事處遇程序
    ，區分為「初犯」及「五年內再犯」、「五年後再犯」。依
    其立法理由之說明：「初犯」，經觀察、勒戒或強制戒治後
    ，應為不起訴處分或不付審理之裁定；經觀察、勒戒或強制
    戒治執行完畢釋放後，「五年內再犯」者，因其再犯率甚高
    ，原實施之觀察、勒戒及強制戒治既已無法收其實效，爰依
    法追訴或裁定交付審理。至於經觀察、勒戒或強制戒治執行
    完畢釋放後，「五年後再犯」者，前所實施之觀察、勒戒或
    強制戒治已足以遮斷其施用毒品之毒癮，為期自新及協助其
    斷除毒癮，仍適用「初犯」規定，先經觀察、勒戒或強制戒
    治之程序。從而依修正後之規定，僅限於「初犯」及「五年
    後再犯」二種情形，始應先經觀察、勒戒或強制戒治程序。
    倘被告於五年內已再犯，經依法追訴處罰，縱其第三次（或
    第三次以上）再度施用毒品之時間，在初犯經觀察、勒戒或
    強制戒治執行完畢釋放五年以後，已不合於「五年後再犯」
    之規定，且因已於「五年內再犯」，顯見其再犯率甚高，原
    實施觀察、勒戒或強制戒治，已無法收其實效，即應依該條
    例第10條處罰（最高法院95年度第7 次、97年度第5 次刑事
    庭會議決議要旨參照）。查以，被告前經事實欄一、(三)所示
    之觀察勒戒執行完畢後（初犯），隨即於該觀察勒戒執行完
    畢後之五年內，再犯事實欄一、(四)所示之施用毒品犯行等情
    ，有各該裁定、判決及臺灣高等法院被告前案紀錄表各一份
    在卷可稽，被告於初犯經觀察勒戒執行完畢釋放五年內即為
    二犯，依上開說明，該二犯至本案三犯，皆非現行毒品危害
    防制條例第23條第2 項規定之「五年後再犯」之類型，應依
    法訴追處罰。綜上所述，本案事證明確，被告犯行洵堪認定
    ，應予依法論科。
四、按海洛因係屬毒品危害防制條例第2 條第2 項第1 款規定之
    第一級毒品。被告於上開時地，施用海洛因之行為，核其所
    為，係犯毒品危害防制條例第10條第1 項之施用第一級毒品
    罪。又被告為施用上開毒品而持有各該毒品之低度行為，均
    應為施用之高度行為所吸收，不另論罪。被告有如事實欄所
    載之犯罪科刑暨執行紀錄，有臺灣高等法院被告前案紀錄表
    在卷可稽，其於有期徒刑之執行完畢後，五年以內故意再犯
    有期徒刑以上之上開之罪，構成累犯，應依刑法第47條第1
    項規定加重其刑。爰審酌被告前已因施用毒品犯行，經觀察
    勒戒、強制戒治，並經偵審程序且已入監執行，本應知所惕
    勵，竟仍再為本案施用毒品之犯行，顯見其意志不堅，缺乏
    戒毒意志，除戕害自己身心健康外，並易導致社會之危險，
    檢察官雖請求量處有期徒刑一年七月，惟兼衡其年齡、智識
    程度、犯罪動機、目的、犯後態度及其前各次施用毒品案件
    所處之刑度等一切情狀，量處如主文所示，以示懲儆。
五、扣案如附表編號一所示之米白色粉末，經送交通部民用航空
    局醫務中心檢驗結果，檢出分別含有第一級毒品成分，有同
    表該欄所示之鑑定書一份在卷可稽，又同表該欄包裝各該毒
    品用之包裝袋，係包裝該毒品而與該毒品難以析離，應認屬
    查獲之毒品（臺灣高等法院暨所屬法院96年法律座談會刑事
    類提案第18號研討結果參照），應依毒品危害防制條例第18
    條第1 項前段規定，沒收銷燬之。另同表編號號二之注射針
    筒，係被告所有供其施用第一級毒品所用之物，業據被告前
    於警詢及偵訊中供承在卷，爰依刑法第38條第1 項第2 款之
    規定併予宣告沒收。至於，附表編號三、四所示之物，雖經
    被告於警訊及偵訊中坦承為其所有，惟查非屬違禁物，且無
    事證可認與被告施用毒品有關，爰不另為沒收之諭知。
據上論斷，應依刑事訴訟法第299 條第1 項前段、毒品危害防制
條例第10條第1 項、第18條第1 項前段，刑法第11條、第47條第
1 項、第38條第1 項第2 款，判決如主文。
本案經檢察官黃佳權到庭執行職務。
中    華    民    國    98    年    6     月    17    日
                  刑事第一庭審判長法  官  王復生
                                  法  官  朱敏賢
                                  法  官  陳世旻
以上正本證明與原本無異。
如不服本判決應於收受判決後10日內向本院提出上訴書狀，並應
敘述具體理由。其未敘述上訴理由者，應於上訴期間屆滿後20日
內向本院補提理由書（均須按他造當事人之人數附繕本）「切勿
逕送上級法院」。
                                  書記官  洪紹甄
中    華    民    國    98    年    6     月    17    日
┌──────────────────────────────────────────────┐
│附表：被告於事實欄所示之遭查獲時之扣案物品                                                  │
├──┬──────────┬───┬────────────────────────────┤
│編號│名稱                │數量  │鑑定文號暨鑑定結果                                      │
├──┼──────────┼───┼────────────────────────────┤
│ 一 │(一)名稱：            │一袋  │(一)鑑定文號：                                            │
│    │  第一級毒品海洛因。│      │  交通部民用航空局醫務中心98年3 月10日航藥鑑字第0981176 │
│    │(二)外觀：            │      │  號毒品鑑定書。                                        │
│    │  米白色粉末。      │      │(二)結果判定：                                            │
│    │                    │      │  米白色粉末一袋。實偁毛重0.95公克（含1 袋），淨重0.0660│
│    │                    │      │  公克，取樣0.0025公克，餘重0.0635公克，檢出Heroin、    │
│    │                    │      │  6-Monoacetylmorphine及Acetylcodeine成分。             │
├──┼──────────┼───┼────────────────────────────┤
│ 二 │注射針筒            │一支  │無。供被告施用第一級毒品用。                            │
├──┼──────────┼───┼────────────────────────────┤
│ 三 │分裝袋              │二十個│無。                                                    │
├──┼──────────┼───┼────────────────────────────┤
│ 四 │吸管製之分裝杓      │三根  │無。                                                    │
└──┴──────────┴───┴────────────────────────────┘
附錄：本案論罪科刑法條
毒品危害防制條例 (民國97年04月30日修正)
第10條
施用第一級毒品者，處六月以上五年以下有期徒刑。
施用第二級毒品者，處三年以下有期徒刑。


司法院資訊處製作；財團法人民間司法改革基金會備份。
